臺灣新竹地方法院行政訴訟判決
111年度交字第50號
原      告  羅文騰  
被      告  交通部公路總局新竹區監理所

代  表  人  吳季娟  
訴訟代理人  胡惠茹  
上列當事人間違反道路交通管理處罰條例事件，原告不服被告中
華民國111年2月15日竹監裁字第50-E00000000號裁決，提起行政
訴訟，本院判決如下：
    主  文
原處分撤銷。
訴訟費用新臺幣參佰元由被告負擔。
被告應給付原告新臺幣參佰元。
    理  由
一、事實概要：
    原告所有之車號0000000號自用小客車(下稱系爭車輛)，於
    民國(下同)110年12月3日晚間，停放在新竹縣新埔鎮福祿三
    街路旁(靠近文山路)，經民眾認有違規停車情形而向警報案
    ，經新竹縣政府警察局新埔分局員警於同日20時56分許到場
    後，認原告有「在顯有妨礙其他人、車通行處所停車」之情
    形，當場掣單逕行舉發，原告到案後，經被告依道路交通管
    理處罰條例條(下稱道交條例)第56條第1項第5款規定，於11
    1年2月15日以竹監裁字第50-E00000000號裁決書(下稱原處
    分)，裁處原告罰鍰新臺幣(下同)900元，原告不服，提起本
    件行政訴訟。
二、兩造聲明：
(一)原告：1.原處分撤銷。2.訴訟費用由被告負擔。
(二)被告：1.原告之訴駁回。2.訴訟費用由原告負擔。
三、兩造陳述：
(一)原告部分：
  1.依照片顯示在夜間21時許停於尚未完工之重劃區白線內，社
    區內空無一人一車行走，哪來顯有妨害他車通行，根本網羅
    罪名，讓人無法信服。
  2.質疑此罰單的定性是民眾檢舉或是員警開單，舉發單位是寶
    石派出所或是石光派出所，同時本人也沒有收到員警開立逕
    行舉發單，讓人無所適從，沒有正當性可言。
　3.如為民眾逕行檢舉依道交條例之1但書規定民眾檢舉交通違
    規，但違規終了日逾7日之檢舉，公路或警察機關不予受理
    ，12月3日至12月19日逾期甚久。
　4.立法院於12月7日三讀通過，依法民眾不能逕行舉發。此單
    到底是民眾檢舉亦是警方檢舉不能混為一談等語。　　　
(二)被告部分：
  1.案經新埔分局111年1月21日竹縣埔警交字第1110050197號函
    覆略以，二、旨揭舉發通知單為車號000-0000汽車, 110年1
    2月3日於新竹縣新埔鎮文山路與福祿三街口,因民眾報案該
    處有違規停車情形,經本分局執勤員警到場後認定違規屬實,
    依道交條例第56條第1項第5款「在顯有妨礙他人通行處所停
    車」逕行舉發,非民眾提供違規照片檢舉案件 ，不適用道交
    條例第7-1條規定。三、按中央法規標準法第14條規定:「法
    規特定有施行日期，或以命令特定施行日期者，自該特定日
    起發生效力」，次按道交條例第93條規定:「本條例施行日
    期，由行政院以命令定之」，同條例第7之1條、7之2條及第
    85之1條條文雖經立法院三讀通過，並奉總統110年12月22日
    華總一義字第11000114011號令公布，惟施行日期尚待行政
    院以命令定之。是以，上揭條文尚未施行，亦不適用員警到
    場逕行舉發之案件，陳述人所陳係屬對法規之誤解。四、參
    照臺灣新竹地方法院110年度交字第183號判決…從而，依上
    揭法條之文義及規範目的觀之，倘駕駛人之停車，依客觀情
    況，已明顯導致妨礙其他人、車通行或阻礙交通順暢，即可
    認已違規，自非以受處分人主觀感受為判斷基準。本案經執
    勤員警至現場查看，並認定該車有妨害他車通行之違規事實
    ，本分局舉發尚無違誤。
　2.參諸處道交條例第56條第1項第5款立法意旨，乃係為避免汽
    車駕駛人任意停放車輛而造成交通秩序紊亂，以維護交通秩
    序及往來人、車之安全；是以本案「在顯有妨礙其他人、車
    通行處所停車」而言，應從駕駛人之停車位置、所在道路路
    幅與寬度、既有設置狀況、雙向通行與否、車流量大小、他
    車或人通行時，是否顯然受到妨礙等因素綜合判斷，在客觀
    上明顯妨礙他車或人通行，或妨礙交通順暢時，即得認屬違
    規停車。復經檢視本案違規採證照片，時間2021/12/3 20：
    56：41及20：57：38畫面中可見原告車輛停車位置已明顯佔
    據車道，而致該車道路幅縮減，顯然無法使其他用路車輛順
    利通行，易生交通危害。再者，道路屬可供公眾通行之範圍
    ，原告車輛停放於此，致同向之其他汽、機車用路人必須偏
    離閃避或繞越原有行進路線而跨越車道分向限制線駛入對向
    車道，增加汽、機車行駛之風險，該違規行為已影響後方及
    對向來車駕駛人之通行路權，故本案違規事實明確，故仍應
    依法接受裁處。又本案原告雖主張系爭車輛所停位置前後空
    無一人一車，並無妨礙他車通行之情形，惟參諸本條之立法
    意旨，僅須在客觀上明顯妨礙他車或人通行，或妨礙交通順
    暢時，即得認屬違規停車。是以，縱認停車當時並無車輛通
    行，亦不得據此主張無妨礙其他用路人通行之情形。
  3.至原告主張立法院於110年12月7日三讀通過，依法民眾不能
    逕行舉發云云，依中央法規標準法第14條規定:「法規特定
    有施行日期，或以命令特定施行日期者，自該特定日起發生
    效力」，次按道交條例第93條規定:「本條例施行日期，由
    行政院以命令定之」，另道交條例第7條之1、7條之2及第85
    條之1條文雖經立法院三讀通過，並奉總統110年12月22日華
    總一義字第11號令公布，惟查上開法條施行日期為111年4月
    30日，且本案違規日(110年12月3日)係舉發機關接獲民眾報
    案前往現場製單之情形，並不適用於道交條例第7條之1民眾
    檢舉應於行為終了日起7日內檢舉之規定，因而原告乃係對
    於上開法律見解之誤會，自難執為免罰之依據。綜上，本案
    原告之訴為無理由，請依法駁回原告之訴。
四、法院判斷：
(一)查前揭事實概要欄所載事實，為兩造所不爭執，並有舉發照
    片、舉發違反道路交通管理事件通知單、違反道路交通管理
    事件裁決書在卷可稽，應堪信為真實。本件爭點厥在為：原
    告是否有在顯有妨礙他車通行處所停車之行為？
(二)按「汽車停車時，應依下列規定：…。九、顯有妨礙其他人
    、車通行處所，不得停車。」；「汽車駕駛人停車時，有下
    列情形之一者，處600元以上1,200元以下罰鍰：…。五、在
    顯有妨礙其他人、車通行處所停車。」，道路交通安全規則
    (下稱安全規則)第112條第1項第9款、道交條例第56條第1項
    第5款固分別定有明文。
(三)經查，系爭車輛被舉發當時係順行方向停靠於白實線上，右
    側前後車輪緊靠道路人行道緣石，車身約五分之三位於緣石
    與自實線間，餘車身位於車道上，順向車道尚餘寬度約可供
    一般車輛通行乙節，有舉發照片附卷可稽，並經本院勘驗在
    卷，且為兩造所不爭執，而堪信為真。是原告停車雖致道路
    寬幅縮減，然當時係夜間，且所餘車道寬幅仍足供一般車輛
    通行，即難認原告停車行為顯有妨礙其他車通行，準此，可
    認本件原告停車時，並無有違反道路交通安全規則第112條
    第1項第9款之情形即明。
(三)從而，被告於裁處時既有漏未審酌上情，即逕認原告有「在
    顯有妨礙其他車通行處所停車」之情形，而依道交條例第56
    條第1項第5款規定，裁處原告罰鍰900元，即屬有誤。原告
    訴請撤銷原處分為有理由，應予准許。又本件訴訟最後得不
    經言詞辯論為之，併予敘明。
（四）本件第一審訴訟費用 300元應由被告負擔，而上開訴訟費
      用 300元係原告於起訴時預為繳納，爰確定第一審訴訟費
      用額如主文第二、三項所示。
五、據上論結，本件原告之訴為有理由，依行政訴訟法第98條第
    1項前段、第237條之8第1項，判決如主文。
中　　華　　民　　國　　111 　年　　7 　　月　　18　　日
                  行政訴訟庭  法　官  張百見
以上正本係照原本作成。
如對本判決上訴，非以其違背法令為理由，不得為之，且須於判
決送達後20日內向本院提出上訴狀。
中　　華　　民　　國　　111 　年　　7 　　月　　18　　日
                              書記官  林盈伸